臺灣臺北地方法院刑事判決　　　　　　 95年度簡上字第333號
檢　察　官　臺灣臺北地方法院檢察署檢察官
上　訴　人
即　被　告　丁○○
選任辯護人　廖信憲律師
上列上訴人因涉犯家庭暴力罪之傷害案件，不服本院刑事庭於95
年9 月26日95年度簡字第2895號第一審簡易判決（起訴案號：臺
灣臺北地方法院檢察署95年度偵字第7557號），提起上訴，本院
管轄之第二審合議庭判決如下：
    主  文
上訴駁回。
    事  實
一、丁○○與丙○○為夫妻關係，屬家庭暴力防治法第3條第1款
    之家庭成員。緣丙○○於民國95年1 月18日22時30分許，見
    丁○○與林少薇相偕進入臺北市○○區○○路2段205號之遠
    東飯店1513號房間內（二人所涉犯妨害家庭罪嫌，已經公訴
    人另為不起訴處分），乃於翌（19）日凌晨1 時許，帶同律
    師、徵信社人員欲進入上開處所找尋是否有丁○○與林少薇
    通姦之證據，而與丁○○發生爭執，丁○○竟基於普通傷害
    之犯意，以徒手推開丙○○，致丙○○倒地，因而受有左髖
    、左大腿及左踝拉傷等傷害。
二、案經丙○○訴由臺北市政府警察局大安分局報告臺灣臺北地
    方法院檢察署檢察官偵查後聲請簡易判決處刑。
    理  由
壹、程序上事項：
    本件被告丁○○對於檢察官起訴書證據清單所提證據資料之
    證據能力均不加以爭執，則該等證據資料自有證據能力，合
    先敘明。
貳、實體上事項：
一、訊據被告丁○○固坦承當日告訴人丙○○帶同律師、徵信社
    人員欲進入上開處所時，曾與告訴人發生爭執，並徒手推告
    訴人等情，惟矢口否認有何傷害之犯行，辯稱：告訴人係因
    捉姦不成而惱羞成怒，才指控被告涉嫌傷害，此由長庚醫院
    病歷載明告訴人所受「左髖、左大腿及左踝拉傷」係病人主
    訴自明，況雙方發生爭執之時間係在95年1 月19日凌晨，告
    訴人卻延遲33小時後，始前往醫院驗傷，該傷勢即非被告之
    行為所致云云。
二、經查：
  (一)證人即當時陪同告訴人進入遠東飯店1513號房之律師甲○○
    ，業於本院審理時結證稱：「（問：你那天何時到達遠東飯
    店及離開時間？）（答：大約凌晨12點過後到飯店，我離開
    飯店大概是凌晨3、4點左右。）（問：你在場所看到的被告
    與告訴部分情形？）（答：我當天看到被告只有一次，就我
    是到達房間門口後，被告不願開門讓我們進入與他談，我們
    就到那樓層的其他處，有人隔著門與被告談話，過一會兒徵
    信社的人告訴我們說被告願意跟我們談，但只限於律師與告
    訴人，進入房間內，告訴人問被告與女子在房間內如何，我
    們談了但談不出共識，但被告談不出結果，被告就請告訴人
    與律師離開，我聽到被告這樣說，我就走離開房間，告訴人
    隨同我離開房間，被告當時有用手微微的推我的腰部希望我
    趕快離開，我就回頭問他說，你在推什麼，他才把手放掉，
    告訴人走在我後面，我沒有回頭看到，我直接走往電梯處要
    下樓，因為房間門口到電梯門口是圓弧造形，是壹個彎曲式
    的走廊，我走到電梯那邊，我先聽到碰的一聲，好像是什麼
    東西掉到地上的聲音，然後我聽到告訴人尖叫一聲，告訴人
    說『幹嗎打我』或『幹嗎推我』，我不記得確實之用語。）
    （問：你確定沒有看到被告推打告訴人？）（答：我沒有看
    到。）（問：你當天陪同告訴人期間，就你所見告訴人身體
    有無受傷跡象？）（答：剛才前面我說我到電梯門口後，我
    就下樓，我認為和解無望，當天我見到告訴人那段期間，告
    訴人是沒有受傷的跡象，我下電梯後，本來要離開了，但徵
    信社要我暫留下來幫忙，從我下電梯後我沒有看到告訴人。
    ）... （問：你在電梯聽到告訴人尖叫時，那個聲音是否從
    遠東飯店1513號房間傳出來？）（答：我走在前方，告訴人
    走在後方，她並沒有隨著我到電梯，所以傳出聲音的方向是
    在房間的方向，但房號我不記得。）... （問：告訴人後來
    有無告訴過你受傷的情形？）（答：告訴人再與我聯絡，中
    間有間隔一段時間，告訴人有告訴我受傷的情形，但是相隔
    多久我不能確定，我要再查記錄，但我記得不是幾天，我記
    得是一段時間。）（問：告訴人有無說如何受傷的？）（答
    ：告訴人說就是本案事發當時在遠東飯店房間門口，她先生
    在我後面打他的。）」（本院卷(二)第33、34頁），而被告亦
    不否認因為告訴人不欲其關門，當時在推告訴人出門外時，
    告訴人確曾喊叫「你幹嘛推我」等情（本院卷(二)第34頁）。
    綜此，告訴人當時既因欲抓姦事宜而擋住門口，則被告為順
    利關門而推告訴人，衡情必然使盡力氣，而證人甲○○當時
    亦聽聞從房間處傳來東西倒地之「碰」的一聲，顯見當時被
    告用力推告訴人時，確實致告訴人跌倒在地。
  (二)證人即告訴人丙○○雖因當庭情緒激動送醫而無法在本院作
    證（本院卷(一)第46頁），惟其於95年1 月19日自遠東飯店離
    開前往警局之當日下午3 時接受警詢時，即陳稱：「我在進
    門時我先生用手推我出房門，導致左腳腳踝扭傷」（偵卷第
    7 頁），而當時告訴人所告訴關於被告妨害家庭事宜尚未因
    開始偵查，且告訴人並非法律專業人士，警詢當時亦無律師
    陪同在場，即無從預見該妨害家庭訴訟將因證據不足而不起
    訴處分，因此惱羞成怒而誣指被告傷害之可能。況被告於警
    詢、偵訊時亦分別供稱：「我沒有動手打他，他用身體頂著
    門欲叫外面的人進來，我害怕之下就用我的左手推她的肩，
    右手拉門，以防外面的人衝進來對我動粗，我不知道是否因
    為如此而讓她受傷」（偵卷第15頁）、「當天告訴人不讓我
    關門，她頂著門，我推門她就被我撞倒了... 我承認當時推
    門時知道會把告訴人撞傷」（偵卷第51、52頁）。綜此，顯
    見被告當時知道推門時會把告訴人撞傷，卻仍推被告的肩及
    拉門，致告訴人跌倒而受傷，被告有推告訴人受傷之主觀犯
    意甚明。
  (三)告訴人於95年1 月19日離開遠東飯店時，隨即隨同臺北市政
    府警察局大安分局安和派出所員警前往該所製作警詢筆錄，
    告訴人、被告、案外人林少薇之警詢筆錄，係直至當日下午
    9時30分許始行結束（偵卷第16頁），則告訴人因當時已經
    夜晚，而遲至翌日上午始行前往醫院就診，尚難稱有何遲誤
    之可言，況告訴人於第一次警詢時，業已表示因被告之推擠
    而受有傷害，亦已如前述。又告訴人受有左髖、左大腿及左
    踝拉傷等傷害，此有長庚醫院出具之診斷證明書在卷可稽（
    偵卷第12頁），且依長庚醫院所提供告訴人病歷資料之急診
    護理紀錄（本院卷(一)第31頁），其中清楚載明「護理紀錄：
    ... 楊佳融醫師診視，需執行X光檢查及止痛劑使用」，顯
    見長庚醫院所以開立該診斷證明書，係醫師診視並作X光檢
    查後所作之判斷，而非單憑告訴人個人之陳述。至證人即95
    年1月19日凌晨陪同在場處理之遠東飯店安全部經理乙○○
    於本院審理時雖結證稱案發當日並未看到告訴人有受傷之情
    況，但亦證稱當時中途有離開，並未全程在場，且無醫學背
    景，無法從外觀判斷告訴人是否受有左髖、左大腿及左踝拉
    傷等傷勢（本院卷(二)第17、18頁），自難據此認定告訴人並
    未受有傷害。綜此，告訴人於警詢時既已表示有因被告之推
    擠而受傷之情事，而其於翌日就診後亦經醫師開立受有前開
    傷勢之診斷證明書，應認告訴人上開傷勢確係因被告之推擠
    所致。
  (四)綜上所述，由前述證人丙○○、甲○○之證述與被告之供述
    ，以及診斷證明書、病歷等證物，足見被告確有傷害之犯行
    ，被告所辯無非係卸責之詞，不足採信。是本件事證明確，
    被告犯行堪以認定，應予依法論科。
三、查被告行為後，於95年6月14日公布施行之刑法施行法第1條
    之1 規定：「中華民國94年1月7日刑法修正施行後，刑法分
    則編所定罰金之貨幣單位為新台幣。94年1月7日刑法修法時
    ，刑法分則編未修正之條文定有罰金者，自94年1月7日刑法
    修正施行後，就其所定數額提高為30倍。但72年6 月26日至
    94年1月7日新增或修正之條文，就其所定數額提高為3 倍。
    」並自95年7月1日施行。而刑法第277條第1項普通傷害罪有
    關罰金刑部分，於72年6 月26日至94年1月7日間，並非新增
    或修正之條文，則依刑法施行法第1條之1第2 項前段之規定
    ，應提高為30倍，即新台幣9 千元以下。而依修正前罰金罰
    鍰提高標準條例第1 條之規定，依法律應處罰金罰鍰者，就
    其原定數額提高為2 倍至10倍。但法律已依一定比率規定罰
    金或罰鍰之數額或倍數者，依其規定。而依行政院會銜司法
    院於72年7月27日發布，同年8月12日施行，有關刑法定有罰
    金各條提高為10倍，換算結果同為罰金新台幣9 千元以下，
    修正前後罰金之最高額並無不同。然刑法第33條關於罰金數
    額之規定，由銀元1元以上，修正為新台幣1千元以上。法律
    修增訂之結果，刑法第277條第1項之普通傷害罪，罰金刑由
    「銀元3 百元以下罰金（銀元1元即新台幣3元以上）」，提
    高為「新台幣9千元以下罰金（新台幣1千元以上）」。新舊
    法比較結果，以舊法有利於行為人，依修正後刑法第2條第1
    項前段之規定，應適用行為時之法律。
四、核被告所為，係犯修正前刑法第277條第1項之普通傷害罪。
    而被告行為時之刑法第41條第1 項前段規定：「犯最重本刑
    為五年以下有期徒刑以下之刑之罪，而受六個月以下有期徒
    刑或拘役之宣告，因身體、教育、職業、家庭之關係或其他
    正當事由，執行顯有困難者，得以一元以上三元以下折算一
    日，易科罰金。」且修正前罰金罰鍰提高標準條例第2 條前
    段規定（現已刪除），就其原定數額提高為100倍折算1日，
    則依本件被告行為時之易科罰金折算標準，應以銀元300元
    以下折算1日，依現行法規所定貨幣單位折算新台幣條例第2
    條規定折算為新台幣後，應以新台幣900元以下折算1日。惟
    94年2月2日修正公布，95年7月1日施行之刑法第41條第1 項
    前段規定：「犯最重本刑為五年以下有期徒刑以下之刑之罪
    ，而受六個月以下有期徒刑或拘役之宣告者，得以新台幣一
    千元、二千元或三千元折算一日，易科罰金。」比較修正前
    後之易科罰金折算標準，以修正前規定較有利於被告，依刑
    法第2條第1項前段之規定，應適用修正前刑法第41條第1 項
    前段及修正前罰金罰鍰提高標準條例第2 條之規定，諭知易
    科罰金折算標準。
五、維持原判決及駁回上訴之理由：
    原審以被告犯罪事證明確，適用刑法第2條第1項前段、修正
    前刑法第277條第1項、第41條第1 項前段，罰金罰鍰提高標
    準條例第1條前段、修正前罰金罰鍰提高標準條例第2條規定
    ，判決被告拘役55日，並諭知易科罰金之折算標準，經核其
    認事用法及量刑，均稱允當，被告上訴意旨以並無傷害犯行
    指稱原審判決不當，自非可採，其上訴無理由，應予駁回。
據上論斷，應依刑事訴訟法第455條之1第1項、第3項、第368 條
，判決如主文。
本案經檢察官楊碧瑛到庭執行職務。
中　　華　　民　　國　　96　　年　　5　　月　　11　　日
　　　　　　　　　刑事第六庭  審判長法　官　周占春
                                    法  官  林晏如
                                    法  官  林孟皇
本正本證明與原本無異。
不得上訴。
    　　　　　　　　　　　　　　　　書記官　宋德華
中　　華　　民　　國　　96　　年　　5　　月　　11　　日
